臺灣士林地方法院民事判決　　　　　　　　　　　　　九十一年度國簡上字第一號
　　上　訴　人　己○○
　　訴訟代理人　丙○○
　　被　上訴人　台北市稅捐稽徵處
　　法定代理人　戊○○
　　訴訟代理人　丁○○
　　　　　　　　甲○○
　　　　　　　　乙○○
當事人間請求國家賠償事件，上訴人對於中華民國九十一年九月三十日本院士林簡易
庭九十年度士國簡字第二號第一審判決提起上訴，本院於九十三年一月七日言詞辯論
終結，判決如下：
    主  文
上訴駁回。
第二審訴訟費用由上訴人負擔。
    事  實
甲、上訴人方面：
  一、聲明：
  （一）原判決廢棄。
  （二）被上訴人應給付上訴人新台幣（下同）二十三萬八千四百五十一元。
  二、陳述：除與原審判決書所載者相同茲予引用外，補稱：
  （一）上訴人於民國八十六年七月二十九日經由本院民事執行處拍賣購得訴外人何
        政忠所有台北市○○區○○段五小段六八八地號應有部分千分之一百九十三
        之土地（下稱系爭土地），嗣於八十六年十一月十一日將該土地出賣移轉予
        訴外人葉庭榕，並於同年十一月十三日向被上訴人台北市稅捐稽徵處所轄士
        林分處申報土地增值稅移轉現值，士林分處初以八十六年十一月十七日北市
        稽士增字第三三二二九０號書函核定系爭土地無漲價數額，核發給上訴人免
        稅證明書，繼以八十七年三月二十一日北市稽士林創字第八七九０四三七九
        ００號書函通知上訴人略稱：「一、．．．拍賣士林區○○段○○段六八八
        地號等乙筆土地，前經查分處依八十六年一月五日修正之土地稅法第三十條
        第一項第五款規定，以拍定日當期之公告土地現值核課土地增值稅並函請法
        院代扣稅款案。二、查土地稅法第三十條規定復於八十六年十月二十九日重
        行修正公布．．．台端等八十六年七月二十九日拍定前揭地號土地原以當期
        公告現值，每平方公尺一二六、０００元核課土地增值稅，因係屬未確定案
        件應予更正按拍定價格每平方公尺一０八、三九九．二元為移轉現值計算漲
        價總額徵收土地增值稅。檢附補土地增值稅繳款書．．．」，補徵上訴人土
        地增值稅一十九萬八千九百零三元。
  （二）本件系爭土地之拍定價額低於公告土地現值，依八十六年十月二十九日修正
        前之土地稅法第三十條第一項第五款，按系爭土地當期公告土地現值核算出
        賣人（即債務人）應繳系爭土地增值稅六萬六千三百七十元，而適用八十六
        年十月二十九日修正公布後之土地稅法第三十條第一項第五款，則改按系爭
        土地拍定價額核算出賣人（即債務人）應繳之土地增值稅為零，導致上訴人
        於八十六年十一月十一日再將系爭土地出售轉讓予訴外人葉庭榕時，原由被
        上訴人台北市稅捐稽徵處於八十六年十一月十七日核發給上訴人系爭土地增
        值稅免稅證明書，嗣於八十七年三月二十日由被上訴人台北市稅捐稽徵處所
        轄士林分處發函更正為：上訴人應補繳土地增值稅一十九萬八千九百零三元
        ，上訴人旋就此更正處分循復查、訴願、再訴願、行政訴訟程序表示不服，
        請求撤銷原處分，惟經最高行政法院於九十年四月十九日判決駁回上訴人之
        訴而告確定，上訴人因此應負擔出售系爭土地之增值稅十九萬八千九百零三
        元加上行政救濟期間加計之利息三萬九千五百四十八元，共計為二十三萬八
        千四百五十一元。依據最高行政法院九十二年度判字第六四六號判決認定法
        院拍賣土地移轉時，只要法院代收土地增值稅款後，即可認定土地增值稅已
        繳庫，稅捐機關不能重新計算土增值稅額，要求納稅人補稅。上訴人將系爭
        土地出賣移轉予葉庭榕，並於同年十一月十三日向台北市稅捐稽徵處士林分
        處申報土地增值稅移轉現值，士林分處以八十六年十一月十七日北市稽士增
        字第三三二二九０號書函核定系爭土地無漲價數額核發給上訴人免稅證明書
        ，即應認定土增值稅之核課已告確定，無庸重新計算土地增值稅，然被上訴
        人卻認定本件屬未確定案件重新計算增值稅，強制扣押上訴人銀行存款帳戶
        ，為此，爰依國家賠償法之規定，訴請被上訴人給付上訴人二十三萬八千四
        百五十一元。
  三、證據：除援用原審之立證方法，並提出最高行政法院九十二年度判字第六四六
            號判決影本一份。
乙、被上訴人方面：
  一、聲明：駁回上訴。
  二、陳述：除與原審判決書所載者相同茲予引用外，補稱：被上訴人承辦案件均依
      規定程序處理，不生國家賠償之問題。
    理  由
甲、程序方面：
一、依國家賠償法第十條第一項規定：「依本法請求損害賠償時，應先以書面向賠償
    義務機關請求之。」又同法第十一條第一項規定：「賠償義務機關拒絕賠償，或
　　自提出請求之日起逾三十日不開始協議，或自開始協議之日起逾六十日協議不成
  　立時，請求權人得提起損害賠償之訴。」上訴人於九十年五月三十一日依法請求
    被上訴人賠償，經被上訴人拒絕賠償，有賠償請求書及拒絕賠償書等影本各一件
    在原審卷可佐，且為被上訴人所不爭執，是上訴人於起訴前已踐行前揭法條之程
    序規定，其起訴要件並無不備，合先敘明。
二、上訴人主張：其經由本院民事執行處拍賣購得何政忠之系爭土地，嗣於八十六年
    十一月十一日將該不動產出賣移轉予訴外人葉庭榕，並於同年十一月十三日向被
    上訴人所轄之士林分處申報土地增值稅移轉現值，被上訴人起初核定系爭土地無
    漲價數額核發給上訴人免稅證明書，嗣改稱本件土地增值稅，因係屬未確定案件
    應予更正按拍定價格每平方公尺一０八、三九九．二元為移轉現值計算漲價總額
    徵收土地增值稅，補徵上訴人土地增值稅一十九萬八千九百零三元。上訴人旋就
    此更正處分循復查、訴願、再訴願、行政訴訟程序表示不服，請求撤銷原處分，
    惟經最高行政法院於九十年四月十九日判決駁回上訴人之訴而告確定，上訴人因
    此應負擔出售系爭土地之增值稅十九萬八千九百零三元加上行政救濟期間加計之
    利息三萬九千五百四十八元，共計為二十三萬八千四百五十一元，爰依國家賠償
    法之規定，請求被上訴人賠償二十三萬八千四百五十一元云云。
二、被上訴人則以：伊承辦案件係依規定程序處理，不生國家賠償問題等語，資為抗
    辯。
三、經查上訴人主張伊於八十六年七月二十九日向本院拍定購得系爭土地後，旋於同
    年十一月十一日將系爭土地再出售轉讓時，原由被上訴人於八十六年十一月十七
    日核發給上訴人系爭土地增值稅免稅證明書，嗣於八十七年三月二十日由被上訴
    人所轄士林分處發函更正為：上訴人應補繳土地增值稅一十九萬八千九百零三元
    ，上訴人就此更正處分循復查、訴願、再訴願、行政訴訟程序表示不服，請求撤
    銷原處分，惟經最高行政法院於九十年四月十九日判決駁回上訴人之訴而告確定
    ，上訴人因此應負擔出售系爭土地之增值稅十九萬八千九百零三元加上行政救濟
    期間加計之利息三萬九千五百四十八元，確定為二十三萬八千四百五十一元等情
    ，為被上訴人所不爭執，且有上訴人提出之土地增值稅免稅證明書、土地增值稅
    繳款書、最高行政法院九十年判字第六三三號判決書等影本各一份為證，並經本
    院調取本院八十五年度執字第五九九六號強制執行事件卷宗查核屬實，應堪信實
    。
四、按國家賠償法第二條第二項規定：「公務員於執行職務行使公權力時，因故意或
    過失不法侵害人民自由或權利者，國家應負損害賠償責任。公務員怠於執行職務
    ，致人民自由或權利遭受損害者亦同。」是公務員之違法行為所生國家賠償責任
    ，須其行為係屬故意、過失之不法行為或怠於執行職務不作為。又按我國現行裁
    判管轄制度，係採司法二元主義，私權爭執由普通法院管轄；公法上之爭執，即
    人民對於中央或地方機關之行政處分，認違法致損害其權利者，得依訴願、再訴
    願及提起行政訴訟請求救濟，行政訴訟與國家賠償兩者目的雖不相同，前者欲使
    處分被撤銷，後者欲使損害獲得賠償，但損害應否賠償，須以處分是否違法為前
    提，而行政處分是否違法，既有行政法院確定判決在先，普通法院即應尊重此確
    定判決之結果，且現行裁判管轄，有關行政不法之判斷，原則上專屬行政法院審
    理，普通法院不能越俎代庖，侵害行政法院之審判權，故行政法院對於行政處分
    之違法性既有認定，普通法院即應受此見解拘束，不得再行審查。人民如因行政
    處分侵害其權利，依行政爭訟程序請求救濟，而訴願、再訴願機關之決定及行政
    法院之判決，皆認定原行政機關並無違法之處，人民不能再借提起國家賠償之訴
    ，要求普通院再行審查公權利之行使是否不法。蓋國家賠償之訴，雖歸普通法院
    管轄，但不因此普通法院可侵越行政法院之審判權，對於已被認定合法之行政處
    分再作不同之判斷。
五、經查本件被上訴人核定上訴人應補徵土地增值稅一十九萬八千九百零三元之行政
    處分，經上訴人提起訴願、再訴願、行政訴訟程序，原處分均予以維持，上訴人
    均遭駁回在案，有最高行政法院九十年判字第六三三號判決書影本一份附於原審
    卷足憑，且為兩造所不爭執，應堪信為真正。準此，上訴人用盡行政救濟程序，
    被上訴人之補徵土地增值稅之處分並未經有權機關撤銷或變更，自難認定其處分
    行為有違法之處，雖嗣最高行政法院九十二年度判字第六四六號判決就雷同事件
    有不同之認定，然此為最高行政法院內部法律見解不同，對被上訴人補徵土地增
    值稅行政處分之效力不生影響，自不能以最高行政法院九十二年度判字第六四六
    號判決嗣有不同見解，即據謂被上訴人有不法侵害上訴人權利或怠於於執行職務
    之情形，況被上訴人係依據財政部八十六年十二月二十七日台財稅八六一九三二
    四五一號函釋規定而為之處分，自難謂係故意或過失之不法行為，是上訴人請求
    被上訴人賠償其損害，自屬無據。至於財政部前揭函釋之內容是否允當，則非
    本件普通法院所得斟酌之範疇。
六、綜上所述，上訴人依國家賠償法請求被上訴人賠償其補繳之土地增值稅，洵屬無
    據。原審為上訴人敗訴之判決，理由雖不相同，但結果並無不合，仍應維持。上
    訴意旨仍執前詞，請求將原判決廢棄改判，難認有理由，應予駁回。
七、本件事證已臻明確，兩造其餘攻擊防禦方法及舉證，經審酌與本件判決結果不生
    影響，爰不一一論述，併此敘明。
八、據上論結，本件上訴為無理由，依民事訴訟法第四百三十六條之一第三項、第四
    百四十九條第二項、第七十八條，判決如主文。
中　　　華　　　民　　　國　　九十三　　年　　　二　　　月　　　四　　　日
                                        臺灣士林地方法院民事第一庭
                                            審判長法官  黃小瑩
                                            法      官  許永煌
                                            法      官  陳靜芬
右為正本係照原本作成。
本判決不得上訴。
中　　　華　　　民　　　國　　九十三　　年　　　二　　　月　　　九　　　日
                                            法院書記官  陳秀蘭
